臺灣苗栗地方法院刑事判決
111年度訴緝字第25號
公  訴  人  臺灣苗栗地方檢察署檢察官
被      告  賴文政




上列被告因加重詐欺等案件，經檢察官提起公訴（109年度偵字
第7448號），被告於本院準備程序中就被訴事實為有罪之陳述，
經告以簡式審判之旨，並聽取當事人之意見後，本院合議庭裁定
由受命法官獨任以簡式審判程序審理，判決如下：
    主  文
賴文政犯三人以上共同冒用政府機關及公務員名義詐欺取財罪，
處有期徒刑壹年陸月。
　　犯罪事實
一、賴文政於民國109年10月間，加入由真實姓名、年籍不詳之
    成年人所組成，具有持續性、牟利性及結構性之詐欺集團犯
    罪組織，擔任自被害人處收取款項，隨即轉交該集團其他成
    員之車手工作，而與該集團成員間，共同意圖為自己不法之
    所有，基於三人以上、冒用政府機關、公務員名義犯罪，其
    後隱匿犯罪所得去向之犯意聯絡，先由該集團人員於109年1
    0月22日上午10時30分許，致電予住在苗栗縣苗栗市文發路
    之徐毓璟，自稱為中央健保局（實已改制為衛生福利部中央
    健康保險署）人員，稱徐女之全民健康保險卡遭人於林口長
    庚醫院、臺北榮民總醫院盜刷新臺幣（下同）8萬多元，已
    遭鎖卡，另一名該集團人員其後謊稱為臺北市政府警察局內
    湖分局員警，稱有人持徐女個資於台新銀行辦理帳戶，疑準
    備洗錢，須將帳戶內100萬元交予伊派赴徐宅之人保管，徐
    女因而陷於錯誤，隨即前往鄰近之文山郵局提領99萬元後，
    將99萬元包裹好，於同日中午12時許，在苗栗市○○路000號
    統一超商源聖門市，交予奉指示前往收取包裹之賴文政，賴
    文政隨即搭乘計程車轉乘高鐵至臺北將該包裹轉交該詐騙集
    團人員，以此方式製造金流斷點，並隱匿犯罪所得之去向。
二、案經徐毓璟訴由苗栗縣警察局苗栗分局報告臺灣苗栗地方檢
    察署檢察官偵查起訴。
    理  由
一、本案被告賴文政所犯係死刑、無期徒刑或最輕本刑為3年以
    上有期徒刑以外之罪，亦非高等法院管轄之第一審案件，其
    於準備程序進行中，就被訴事實為有罪之陳述，經本院告知
    簡式審判程序進行審理，是依刑事訴訟法第273條之2規定，
    本案之證據調查，不受同法第159條第1項、第161條之2、第
    161條之3、第163條之1及第164條至第170條規定之限制，合
    先敘明。
二、上開犯罪事實，業據被告賴文政於本院審理中坦承不諱（見
    本院卷111年度訴緝字第25號卷【下稱本院卷】第104、108
    、110、111頁），核與證人即告訴人徐毓璟於警詢及偵訊中
    、證人賴文惠於警詢中證述情節相符（見109年度他字第136
    9號卷【下稱他卷】第15至25、67至77、79、80頁，109年度
    偵字第7448號卷【下稱偵卷】第23至33、35、36、101、102
    頁），復有門號0000000000號申請人資料、內政部警政署反
    詐騙諮詢專線紀錄表各1份，告訴人監視器翻拍照片34張在
    卷可參（見他卷第27至39、45、107至113頁，偵卷第91、92
    ）。綜上，足認被告賴文政之自白與事實相符，被告賴文政
    所犯上開犯行，堪以認定，應依法論科。
三、論罪科刑部分：
  ㈠核被告賴文政所為，係犯組織犯罪防制條例第3條第l項後段
    之參與犯罪組織罪、刑法第339條之4第1項第1款、第2款之
    三人以上共同冒用政府機關及公務員名義詐欺取財罪及洗錢
    防制法第14條第1項之一般洗錢罪。被告賴文政與本案詐欺
    集團成員間就上開犯行，有犯意聯絡及行為分擔，應論以共
    同正犯。被告賴文政所犯上開罪名，係一行為觸犯數罪名，
    為想像競合犯，應依刑法第55條之規定，從一重之刑法第33
    9條之4第1項第1款、第2款之三人以上共同冒用政府機關及
    及公務員名義詐欺取財罪處斷。
　㈡公訴意旨固漏未論及被告亦涉犯刑法第339條之4第1項第2款
    之三人以上共同犯詐欺取財罪，惟因犯罪事實同一，且經起
    訴意旨載明，無礙於被告防禦權之行使，本院自得加以審究
    ，又此僅為同條項不同款間之不同犯罪型態，尚毋庸變更起
    訴法條，附此敘明。另檢察官起訴意旨雖認被告涉犯組織犯
    罪防制條例第4條第3項第1款後段之參與犯罪組織罪，然此
    部分業經公訴檢察官當庭更正(見本院卷第102頁)，本院自
    無庸變更起訴法條。
  ㈢洗錢防制法第16條第2項規定：「犯前二條之罪，於偵查或審
    判中自白者，減輕其刑」，被告賴文政就所犯一般洗錢犯行
    ，於偵查及審理中坦承不諱，原應依上開規定減輕其刑，然
    既從一重之加重詐欺罪處斷，且該重罪並無法定減刑事由，
    自無從再適用上開條項規定減刑，但本院於量刑時一併審酌
    。
　㈣爰審酌被告賴文政前無犯罪科刑紀錄，此有臺灣高等法院被
    告前案紀錄表1份在卷可參，素行尚可，竟加入詐欺集團，
    從事車手之工作，助長詐騙集團財產犯罪之風氣，擾亂金融
    交易往來秩序，影響層面廣泛，所為實屬不該，及告訴人遭
    詐騙之金額達99萬元，對告訴人造成損害非輕，亦未賠償告
    訴人所受之損害，惟考量被告犯後已坦承犯行(含一般洗錢
    犯行)，另衡酌被告於本院審理中自陳目前無業、之前從事
    貨車司機工作、月收入約4至5萬元，智識程度大學肄業、父
    親有三高、心導管手術、姐姐有糖尿病之生活狀況等一切情
    狀，量處如主文所示之刑。
  ㈤另被告賴文政自陳本案並未收到錢(見本院卷第112頁)，且依
    卷內資料尚無從認定其有犯罪所得，爰不予宣告沒收，併予
    敘明。另被告賴文政自告訴人徐毓璟所取得之款項均已轉交
    上手，且無證據證明尚在被告賴文政實際掌控中，其就此部
    分所隱匿之財物不具所有權及事實上處分權，無從依洗錢防
    制法第18條第1規定就所隱匿全部金額諭知沒收，併此敘明
    。　
據上論斷，應依刑事訴訟法第273條之1第1項、第299條第1項前
段，組織犯罪防制條例第3條第1項後段，洗錢防制法第14條第1
項，刑法第11條前段、第28條、第339條之4第1項第1款、第2款
、第55條，刑法施行法第1條之1第1項，判決如主文。
本案經檢察官唐先恆提起公訴，檢察官楊岳都到庭執行職務。
中　　華　　民　　國　　111 　年　　9　　月　  29　　日
                  刑事第三庭  法  官  郭世顏　　
以上正本證明與原本無異。　　　　　　　　　　　　　　　　如不服本判決應於收受判決後20日內向本院提出上訴書狀，並應敘述具體理由。其未敘述上訴理由者，應於上訴期間屆滿後20日內向本院補提理由書(均須按他造當事人之人數附繕本)「切勿逕送上級法院」。告訴人或被害人如對本判決不服者，應具備理由請求檢察官上訴，其上訴期間之計算係以檢察官收受判決正本之日期為準。　　　　　　　　　　　　　　　　　　　　　　　　　　　　　　　　　　　　   書記官  呂  彧
中　　華　　民　　國　　111 　年　　9 　　月　　29　　日

附錄本案論罪法條：
組織犯罪防制條例第3條
發起、主持、操縱或指揮犯罪組織者，處3年以上10年以下有期
徒刑，得併科新臺幣1億元以下罰金；參與者，處6月以上5年以
下有期徒刑，得併科新臺幣1千萬元以下罰金。但參與情節輕微
者，得減輕或免除其刑。
具公務員或經選舉產生之公職人員之身分，犯前項之罪者，加重
其刑至二分之一。
犯第1項之罪者，應於刑之執行前，令入勞動場所，強制工作，
其期間為3年。
前項之強制工作，準用刑法第90條第2項但書、第3項及第98條第
2項、第3項規定。
以言語、舉動、文字或其他方法，明示或暗示其為犯罪組織之成
員，或與犯罪組織或其成員有關聯，而要求他人為下列行為之一
者，處3年以下有期徒刑，得併科新臺幣3百萬元以下罰金：
一、出售財產、商業組織之出資或股份或放棄經營權。
二、配合辦理都市更新重建之處理程序。
三、購買商品或支付勞務報酬。
四、履行債務或接受債務協商之內容。
前項犯罪組織，不以現存者為必要。
以第5項之行為，使人行無義務之事或妨害其行使權利者，亦同
。
第5項、第7項之未遂犯罰之。

洗錢防制法第14條
有第二條各款所列洗錢行為者，處7年以下有期徒刑，併科新臺
幣5百萬元以下罰金。
前項之未遂犯罰之。
前二項情形，不得科以超過其特定犯罪所定最重本刑之刑。

中華民國刑法第339條之4
犯第339條詐欺罪而有下列情形之一者，處1年以上7年以下有期
徒刑，得併科1百萬元以下罰金：
一、冒用政府機關或公務員名義犯之。
二、三人以上共同犯之。
三、以廣播電視、電子通訊、網際網路或其他媒體等傳播工具，
    對公眾散布而犯之。
前項之未遂犯罰之。